【裁判字號】    88,上訴,3404
【裁判日期】    890202
【裁判案由】    毒品危害防制條例
【裁判全文】
臺灣高等法院刑事判決                          八十八年度上訴字第三四四號
    上  訴  人
    即  被  告  乙○○
    指定辯護人  本院甲○辯護人
右上訴人因毒品危害防制條例案件，不服台灣台北地方法院八十八年度訴字第三三五
號，中華民國八十八年七月二十日第一審判決（起訴案號：台灣台北地方法院檢察署
八十七年度偵字第一四六五號）提起上訴，本院判決如左：
    主  文
原判決撤銷。
乙○○無罪。
    理  由
一、公訴意旨略以：乙○○基於概括之犯意，自民國（下同）八十七年六月間起，連
    續在台北縣北宜路二段八十二之二十一號七樓，販賣第二類毒品安非他命予丙○
    ○及其他不特定人施用，嗣於八十七年七月十四日十九時四十分許，在上址經警
    查獲，並扣得乙○○所有，供其施用第二級毒品安非他命所用之安非他命、鋁箔
    紙乙捲，因認被告係犯毒品危害防制條例第四條第二項販賣第二級毒品罪嫌云云
    。
二、按犯罪事實應依證據認定之，無證據不得推定其犯罪事實，又不能證明被告犯罪
    者，應諭知無罪判決。刑事訴訟法第一百五十四條、第三百零一條第一項分別定
    有明文。事實之認定，應憑證據，如未能發現相當證據，或證據不足以證明，自
    不能以推測或擬制之方法為裁判基礎，最高法院四十年台上字第八六號著有判例
    。
三、公訴人認上訴人即被告乙○○涉有非法販賣第二級毒品安非他命罪嫌，無非係以
    證人丙○○於警、偵訊時之指述為唯一論據，但查：
  1.訊據上訴人即被告乙○○堅詞否認有何販賣或轉讓安非他命予丙○○之犯行，辯
    稱：伊沒有轉讓或販賣安非他命予丙○○，伊與證人丙○○僅見過一、二次面，
    且丙○○尚欠伊五百元，因其催討甚急引起證人不滿，所以故意為不實證詞等語
    。
  2.經核公訴人所指被告自八十七年六月間起，連續在台北縣北宜路二段八十二之二
    十一號七樓，將安非他命販賣予丙○○及其他不特定人施用，但遍查全卷，僅有
    證人丙○○於警訊及原審審理中指述，此外並無其他積極證據，以供被告上開犯
    行佐證。且核證人丙○○先於八十七年七月九日警訊筆錄供稱，伊先以電話聯絡
    被告乙○○，如果有安非他命，乙○○就叫伊至他住處，在客廳等，乙○○進入
    房內拿安非他命，每次均為新台幣（下同）三千元至五千元不等，共向乙○○購
    買四、五次，第一次於八十七年六月十日購買五千元，第二次為八十七年六月十
    八日購買三千元，第三次為八十七年六月二十三日購買五千元，第四次為八十七
    年六月二十八日購買三千元（見偵卷第二三頁）其後於原審八十八年六月十五日
    訊問筆錄時，證人丙○○卻證稱，伊於警訊時說被告乙○○也有吸食安非他命，
    他在買時伊拜託被告乙○○一起買‧‧‧於警訊所述四次買賣有出入，伊拿錢給
    被告請其去買。（原審卷第六七頁）；又於原審八十八年六月二十四日訊問筆錄
    再供稱，「‧‧‧因有吸食安非他命習慣，他有地方買，我拿錢交給他，再約好
    時間，他買好交給我，我會打電話給他，問他要不要出去，順便幫我帶。‧‧‧
    於警訊所稱之時間是正確，有二次在他家、有二次在他家對面等，‧‧‧」（原
    審卷第七一頁）；後又在本院於八十九年一月十日審理時，否認被告乙○○有以
    原價轉讓安非他命，稱因當時借住友人張三郎家，因而經由他人介紹認識被告乙
    ○○，就請被告出去買時，順便請他帶回來，有時先拿錢，有時後給錢云云。
    查證人先則證稱係向被告購買四次，其後則稱係託被告購買，其先後證詞即顯有
    不一，而此等先後不一之供述，是否足以據為認定被告犯罪之證據已非無疑。
３、雖本件證人丙○○對被告之住居處描述與被告之住所位置等大致相符，而電話號
    碼00000000號亦確為被告所使用之電話無誤，但上開住居所之描述，充
    其量僅能證明證人到過被告住處而已，而電話號碼是否為被告所使用之號碼，與
    本案並無絕對關聯，不能為被告有罪判決之佐證。況被告與證人間確有五百元之
    債務糾葛，業據證人林天華到庭結證屬實，並為證人丙○○所不否認，雖其數額
    甚微，但亦可證明被告所稱伊與證人丙○○確有五百元之債務糾葛之事實。是以
    本件證人丙○○之證詞前後證詞不一，已難為被告有罪判決之唯一證據，至於公
    訴人所指被告將第二級毒品販賣予不特定人，但未見公訴人具體提出事證以供法
    院查核，已難為被告犯行事證之認定，此外復查無其他積極證據足以證明被告有
    公訴人所指之販賣安非他命予丙○○或其他不特定人之犯行，或原審所據以認定
    之轉讓安非他命犯行，揆諸前揭判例意旨，本件犯罪尚屬不能證明。
四、原審未經詳察，以被告轉讓安非他命予丙○○犯行明確，並變更檢察官起訴之法
    條，依連續轉讓二級毒品罪予以論罪科刑，即有未洽。而上訴人即被告據此提起
    上訴，指摘原判決不當求本院撤銷改判，洵非無據，自應將原判決撤銷改判，另
    為無罪判決之諭知。
五、據上論斷，應依刑事訴訟法第三百六十九條第一項前段、第三百六十四條、第三
    百零一條第一項，判決如主文。
本案經檢察官郭啟東到庭執行職務。
中    華    民    國    八十九    年      二        月       二         日
                          臺灣高等法院刑事第二十一庭
                              審判長法  官  葉  騰  瑞
                                    法  官  江  國  華
                                    法  官  魏  大  喨
右正本證明與原本無異。
如不服本判決應於收受送達後十日內向本院提出上訴書狀，其未敘述上訴之理由者並
得於提起上訴後十日內向本院補提理由書（均須按他造當事人之人數附繕本）。
                                    書記官  洪  秋  帆
中    華    民    國    八十九    年      二        月       三         日


司法院資訊處製作；財團法人民間司法改革基金會備份。
